【裁判字號】    95,簡上,363
【裁判日期】    951229
【裁判案由】    家暴傷害
【裁判全文】
臺灣板橋地方法院刑事判決             95年度簡上字第363號
上  訴  人  臺灣板橋地方法院檢察署檢察官
被      告  甲○○
選任辯護人  李進成律師
            陳怡珍律師
上列上訴人因被告犯家暴傷害案件，不服本院95年度簡字第2235
號中華民國95年4 月28日第一審判決（聲請簡易判決處刑案號：
95年度偵字第6400號），提起上訴，本院判決如下︰
    主  文
上訴駁回。
    事實及理由
一、本案經本院審理結果，認第一審以被告甲○○所為係犯刑法
    第277 條第1 項之罪，判處拘役30日，如易科罰金，以銀元
    3 百元折算1 日，除犯罪事實部分「以徒手拉扯丁○○頭髮
    之方式」應補充記載為「以徒手推丁○○並拉扯到丁○○頭
    髮之方式」外，其認事用法均無違誤，量刑亦屬適當，應予
    維持，並引用如附件第一審判決書所記載之事實、證據及理
    由。
二、本件檢察官提起上訴意旨略以：告訴人丁○○具狀請求上訴
    ，認被告僅因細故，即在子女面前痛毆告訴人，復企圖將告
    訴人拖至浴室續毆，因告訴人血流不止，始作罷。又趁告訴
    人急診返家休息之際，將子女帶回老家，不讓告訴人與子女
    見面，復與外遇對象出遊，事發迄今，並未探望告訴人，又
    未與告訴人達成和解，原審僅量處拘役30日，實屬過輕云云
    ，經核顯有理由，因以提起上訴等語。
三、惟查：
    (一)訊據被告甲○○辯稱：我並沒有毆打告訴人丁○○，只是
      推她，因為告訴人有重度憂鬱症，常常要自殺，這次是我
      要回家，告訴人不讓我進門，我推門進去後，告訴人又抓
      我，我才推告訴人，我也有受傷，但告訴人說如果我敢告
      她，她就要帶小孩去死，所以我沒有提出告訴，原審判決
      我也沒有上訴；告訴人得乳癌，我都有照顧家裡和小孩，
      也同意告訴人去抓我和甄小姐的外遇，事後也帶告訴人去
      玩，買金飾送告訴人，都是希望能夠維持家庭等語。辯護
      意旨略以：本件被告坦承外遇，本案確實係互毆，原審判
      決被告拘役30日，被告沒有上訴，就是想要息事寧人，家
      庭和諧，請求駁回檢察官之上訴等語。
    (二)本件被告傷害告訴人之犯罪事實，業據證人即被告與告訴
      人之女丙○○於本院審理中證稱：94年6 月29日在家裡客
      廳大門那裡，爸爸媽媽有打架，媽媽有打，但很小力；當
      時爸爸要回家，媽媽不讓爸爸進門，我和弟弟和媽媽就去
      擋門，因為媽媽說不要讓爸爸進來，然後爸爸就撞進來，
      媽媽就跟爸爸在門的旁邊打架，結果媽媽撞到門旁邊的牆
      壁，頭就流血了，是因為爸爸媽媽在推來推去，就撞到了
      ，然後爸爸就拉媽媽的手，兩個人互拉到廁所，爸爸媽媽
      進到廁所後，爸爸用毛巾壓住媽媽頭部流血的地方；弟弟
      就罵爸爸大壞蛋，然後弟弟就說他要媽媽，然後爸爸就說
      好啦好啦媽媽在這裡。他們打架之後，爸爸就帶我和弟弟
      去南投小姑姑家，我和弟弟就留在南投住，媽媽在醫院等
      語明確（見本院卷第112-116 頁）；且核與證人即告訴人
      丁○○於本院審理中證稱：因為我父母有上來協調被告外
      遇的問題，被告不高興，被告可能到外遇那裡過夜，好幾
      夜沒有回來，我覺得我得癌症正在化療後，又要照顧小孩
      ，所以很生氣，94年6 月29日當天晚上5 點多被告回家開
      鎖要進門時，我不讓被告進門，我和小孩丙○○、乙○○
      三人擋住門，被告開了第一道鐵門，被告就踹開第二道門
      進來，第二道門鎖本來就壞掉，所以被告一踹就進來了，
      我與小孩三人都向後跌倒在地上，我右手撐住地面要站起
      來時，我左手想要抓東西站起來，可能不小心有抓到被告
      的臉，後來被告就抓我頭髮推向牆壁，我的頭部右邊撞到
      牆壁就噴血等語大致相符（見本院卷第107 頁）。由此可
      見，本件被告與告訴人於94年6 月29日晚間5 時許，係因
      二人感情不睦，告訴人要求小孩二人一同擋住大門，不讓
      被告進家門，被告強行進入後，與告訴人續行爭執，互相
      拉扯間，告訴人出手抓到被告臉部（此部分未具被告提出
      傷害告訴），被告則出手推告訴人，並拉扯到告訴人之頭
      髮，致告訴人之頭部撞到牆壁而流血等情無疑。
    (三)告訴人雖另指訴：被告是拉著我的頭髮去撞牆，在子女面
      前對我痛毆，又拉著我去廁所要繼續打我云云，惟查：本
      件告訴人自承其於本件案發之前因乳癌接受化療，案發當
      時頭髮僅長約3 公分（見本院卷第107 頁），而依一般成
      年男子之手掌大小及手指之長度，收攏手指後並不易抓牢
      長度僅3 公分之頭髮，是本件被告於案發當時應係與告訴
      人爭執後，心生不滿，徒手將告訴人推開時，亦同時拉扯
      到告訴人之頭髮，如符常情。告訴人指訴被告是「拉著我
      的頭髮去撞牆」云云，尚與客觀情狀有間，應非可採；再
      者，證人丙○○已於本院審理中證稱：告訴人頭部受傷流
      血後，被告與告訴人互相拉扯進入浴室，被告有用毛巾壓
      住告訴人頭部流血的地方等語，已如前述；而證人丙○○
      係被告與告訴人之女，庭訊間與告訴人互動甚為親密，天
      倫之情顯然可見，當無故意曲詞褊袒被告之理，是其所為
      前揭證言自屬可信。由此可見，本件被告雖確將告訴人拉
      入浴室，惟其目的並非要繼續毆打告訴人至明。從而，告
      訴人再指訴被告係要將其本人拉入浴室內繼續毆打云云，
      容有誤解。
    (四)辯護意旨又謂：被告於本案係出於正當防衛之意思，出手
      將告訴人推開，才造成告訴人頭部受傷云云。惟查，本件
      被告自承案發當時告訴人身罹乳癌，甫接受化療完畢休養
      中；而案發當日告訴人與二名子孩擋住大門，被告猶可撞
      門而入；是衡諸常情，本件被告係年輕力壯之成年男子，
      告訴人則係病後虛弱之女子，縱認告訴人因氣惱被告之外
      遇情事，而有出手抓被告臉部之行為，被告亦當可輕易以
      摟抱之方式將告訴人制伏，而避免告訴人受傷；詎被告捨
      此不為，不念夫妻之情，反基於傷害之不確定故意，於拉
      扯中徒手將告訴人推開，並因而拉扯到告訴人之頭髮，致
      告訴人頭部撞擊牆壁流血受傷，核其情狀非屬正當防衛至
      明，辯護意旨主張被告係正當防衛，請求為無罪判決云云
      ，要非可採，附此敘明。
    (五)綜上調查，本件被告所犯傷害告訴人之犯行，罪證明確，
      堪予認定。至證人乙○○因年幼，復因父母離異情緒沮喪
      ，當庭哭泣，無法為適當之陳述，本院認其證言尚不足據
      為本件裁判之基礎，併此說明。
四、綜上所述，原審考量被告僅因細故與告訴人發生爭執，即出
    手傷害告訴人，犯後猶未坦承犯行，未見悔意，惟告訴人所
    受傷害非重等情狀，量處被告拘役30日，實已考量本件被告
    所犯之一切情狀，並無疏漏，量刑至為妥適。而本件告訴人
    所指訴之部分情節並非事實，已如前述，檢察官依告訴人之
    請求，徒就原審已審酌之量刑事由復行爭執，以原審量刑過
    輕為由指摘原判決不當云云，自難認有理由，應予駁回。
五、末查，被告行為後，刑法部分條文業於94年1 月7 日修正，
    同年2 月2 日公布，95年7 月1 日施行，現行刑法第2 條第
    1 項規定：「行為後法律有變更者，適用行為時之法律，但
    行為後之法律有利於行為人者，適用最有利於行為人之法律
    。」經查：
    (一)刑法第277 條第1 項傷害罪之法定刑含得科處罰金部分。
      而95年6 月14日修正公布，同年7 月1 日施行之刑法施行
      法增訂第1 條之1 規定：「中華民國九十四年一月七日刑
      法修正施行後，刑法分則編所定罰金之貨幣單位為新臺幣
      。九十四年一月七日刑法修正時，刑法分則編未修正之條
      文定有罰金者，自九十四年一月七日刑法修正施行後，就
      其所定數額提高為三十倍。但七十二年六月二十六日至九
      十四年一月七日新增或修正之條文，就其所定數額提高為
      三倍」，另刑法第33條第5 款修正為：「主刑之種類如下
      ：五、罰金：新臺幣一千元以上，以百元計算之」；而依
      被告行為時之刑罰法律，罰金係以銀元為單位，並依罰金
      罰鍰提高標準條例第1 條前段規定之提高倍數10倍及修正
      前刑法第33條第5 款規定之罰金最低額1 元計算；是比較
      修正前、後之法律規定，罰金最高額經換算後之結果並無
      二致，惟就罰金最低額部分，依新法規定為新臺幣1 千元
      ；依舊法規定則為銀元1 元（即新台幣3 元）。因此，比
      較上述修正前、後之刑罰法律，自以被告行為時關於科處
      罰金刑之法律較有利於被告。
    (二)又被告行為後，刑法第41條亦已修正，原刑法第41條第1
      項前段規定：「犯最重本刑為五年以下有期徒刑以下之刑
      之罪，而受六個月以下有期徒刑或拘役之宣告，因身體、
      教育、職業、家庭之關係或其他正當事由，執行顯有困難
      者，得以一元以上三元以下折算一日，易科罰金。」，另
      被告行為時之易科罰金折算標準，依修正前罰金罰鍰提高
      標準條例第2 條前段（現已刪除）之規定，就其原定數額
      提高為100 倍折算1 日，則被告行為時之易科罰金折算標
      準，應以銀元100 元至300 元折算1 日，經折算為新臺幣
      後，係以新臺幣300 元至900 元折算為1 日。惟95年7 月
      1 日修正公布施行之刑法第41條第1 項前段則規定：「犯
      最重本刑為五年以下有期徒刑以下之刑之罪，而受六個月
      以下有期徒刑或拘役之宣告者，得以新臺幣一千元、二千
      元或三千元折算一日，易科罰金。」比較修正前後之易科
      罰金折算標準，以95年7 月1 日修正公布施行前之規定，
      較有利於被告。
    (三)是依上開整體比較結果，依新刑法第2 條第1 項前段規定
      ，應適用修正前刑法之規定。以往實務見解，認原判決未
      及比較適用新舊法時，上訴後，雖比較結果以舊法有利於
      行為人，而原判決別無其他撤銷事由，仍應以此為由撤銷
      改判。惟本次修正後刑法第2 條之規定係以適用行為時法
      為原則，因此原判決雖未及比較適用，然上訴後，經比較
      新舊法，行為後之法律並非較有利於行為人，仍應適用行
      為時法即修正前刑法之規定，則原判決適用行為時法即無
      不當，此部分自不構成撤銷之事由，併予敘明。
據上論斷，應依刑事訴訟第455 條之1 第1 項、第3 項、第368
條、第373條，判決如主文。
中    華    民    國    95    年    12    月    29    日
                  刑事第五庭審判長法  官  陳坤地
                                  法  官  李麗珠
                                  法  官  許映鈞
以上正本證明與原本無異。
不得上訴。
                                  書記官  呂苗澂
中    華    民    國    95    年    12    月    29    日
附錄本案論罪科刑法條：
中華民國刑法第277條
傷害人之身體或健康者，處3 年以下有期徒刑、拘役或1 千元以
下罰金。
犯前項之罪因而致人於死者，處無期徒刑或 7 年以上有期徒刑；
致重傷者，處3 年以上10年以下有期徒刑。


司法院資訊處製作；財團法人民間司法改革基金會備份。
